---
title: "Taller: Tutorial R – Distribuciones probabilidad y distribuciones muestrales"
author: 
- "Daniel Mauricio Pérez Bolívar - 2200172"
- "Laura Rodriguez Cala - 2200168"
output: 
 rmarkdown::html_notebook:
   theme: lumen
---


Este es un enlace [R Markdown](http://rmarkdown.rstudio.com) 



 Incluir ecuaciones

$$p(x) = \int{3dx}$$

donde $p(x)$ corresponde a una función



# Vectores y funciones en R

### -Construcción de funciones en R

En esta sección se describe la manera en que se pueden crear funciones, su sintáxis y el llamado de la función creada, mediante un ejemplo.

La sintáxis general para la creación de una función es la siguiente

```{r}
nombre_funcion <- function(arg1, arg2, ... ) {
        # Código
}
```

### - Ejemplo implementación de una función en R

Para este caso, se busca implementar una función que cumple con las siguientes especificaciones:

La función debe recibir un vector de un tamaño mínimo de 8, y calcular los percentiles 20, 40, 60 y 80 utilizando únicamente operaciones sobre vectores y funciones aritméticas. La función debe recibir un vector con los datos numéricos y retornar 

a) percentil 20 (P20)

b) percentil 40 (P40)

c) percentil 60 (P60)
d) percentil 80 (P80)


En primer lugar, se debe tener una noción de cómo se calculan los percentiles y de esta forma comprender cómo se puede implementar la función. 
Calcular la posición del percentil, conocer el tamaño del vector




Entonces, siguiendo la sintáxis descrita anteriormente se tiene: 

```{r}
percentiles <- function(x) {
        l <- length(x)
        return(l)
        
}
```




Ahora, para verificar que la función realiza los cálculos de forma correcta se tiene la siguiente prueba:

```{r}
x <- c(12, 6, 67, 34)
percentiles(x)

```


donde como argumento de entrada se tiene el vector con los datos numéricos a partir de los cuales calculará los percentiles

# Distribuciones de probabilidad en R
### -Funciones de densidad de probabilidad
### -Función de distribución acumulada
### -Función cuantil de distribución


### -Resolución de problemas (distribuciones de probabilidad)

Con el fin de observar y poner en práctica las funciones que brinda R studio se han elegido dos problemas para analizar y solucionar mediante las fucnciones adecuadas de R.

# Dataframes fuciones de probabilidad

Utilizando las funciones de distribución de probabilidad en el punto anterior se busca generar una serie de dataframes que almacene los valores correspondientes a las tablas de probabilidad de la distribución normal y la distribución t-student (Páginas 1, 3 y 4 de [Tablas de probabilidad](https://estadistica-dma.ulpgc.es/estadFCM/pdf/distribuciones.pdf))